最高法院刑事判決　　　　　　　　　 111年度台上字第3591號
上　訴　人　黃○○（代號AB000-A109395A，名字年籍均詳卷）
選任辯護人　陳垚祥律師
上列上訴人因家暴妨害性自主案件，不服臺灣高等法院臺中分院
中華民國111年4月21日第二審判決（110年度侵上訴字第121號，
起訴案號：臺灣臺中地方檢察署109年度偵字第30525號），提起
上訴，本院判決如下：
    主  文
上訴駁回。
    理  由
一、按刑事訴訟法第377 條規定，上訴於第三審法院，非以判決
    違背法令為理由，不得為之。是提起第三審上訴，應以原判
    決違背法令為理由，係屬法定要件。如果上訴理由書狀並非
    依據卷內訴訟資料，具體指摘原判決不適用何種法則或如何
    適用不當，或所指摘原判決違法情事，顯與法律規定得為第
    三審上訴理由之違法情形不相適合時，均應認其上訴為違背
    法律上之程式，予以駁回。本件原判決綜合全案證據資料，
    本於事實審法院之推理作用，認定上訴人黃ＯＯ（名字詳卷
    ）有如其事實欄所載欲與案發當時與其原具有婚姻關係而睡
    夢中之Ｂ女（姓名年籍詳卷）為性交行為，而伸手撫摸抓捏
    其胸部，Ｂ女痛醒後已向上訴人明確表示不想為性交行為，
    詎上訴人仍違反Ｂ女之意願，先強行壓住其身體，並撫摸Ｂ
    女下體，而試圖將手指插入Ｂ女陰道，因Ｂ女夾緊雙腿而未
    能遂行，上訴人改跨坐在Ｂ女身上，並以雙腳強壓Ｂ女之雙
    手，欲將其陰莖塞入Ｂ女嘴內而強迫Ｂ女為其口交，仍因Ｂ
    女緊閉嘴唇而無法得逞之犯行，因而維持第一審論上訴人以
    強制性交未遂罪，於依刑法第25條第2 項關於未遂犯規定減
    輕其刑後，處有期徒刑1年8月之判決，而駁回上訴人在第二
    審之上訴，已詳述其所憑證據及認定之理由（上訴人於第一
    審及原審行準備程序時均坦承本件犯行不諱）。對於上訴人
    於原審所持之辯解，何以不足以採信，亦在理由內詳加指駁
    及說明。核其所為之論斷，俱有卷內資料可資覆按，從形式
    上觀察，原判決並無足以影響其判決結果之違法情形存在。
二、上訴人上訴意旨略以：⑴、原審並未調查有無其他補強證據
    足以擔保Ｂ女所為不利於伊指證之可信性，僅憑Ｂ女片面誇
    大而不實之指證，遽認伊有本件被訴對Ｂ女為強制性交未遂
    之犯行，顯有不當。⑵、本件案發當時伊與Ｂ女仍具有夫妻
    關係，伊除非出差在外，否則均與Ｂ女共同護送9 歲幼女上
    學，並多次利用女兒上學期間與Ｂ女在家中為性行為。本件
    案發當天伊與Ｂ女共同護送女兒上學而返家後，伊有意與Ｂ
    女為性行為，一開始Ｂ女亦有同意，嗣後Ｂ女雖有夾緊雙腿
    及緊閉雙唇而拒絕配合等舉措，但夫妻間為性行為實乃正常
    之事，伊因此誤認Ｂ女僅係假意拒絕，故仍對其為其他愛撫
    等動作，本件犯罪情節應有情輕法重而堪予憫恕之處。又伊
    在本案之前，並無其他犯罪前科紀錄，素行良好，雖因一時
    失慮而為本件犯行，但事後已深感悔悟，而伊與Ｂ女現已離
    異，並未同住一處，亦無再犯之虞。又伊目前仍需支付伊與
    Ｂ女所育幼女之扶養費，若伊入監服刑，並非有利於伊之幼
    女，且對其心理恐有不良影響，實無入監執行之必要。原審
    於量刑時，疏未審酌上情，而未依刑法第59條規定酌減其刑
    及對伊宣告緩刑，亦有未洽云云。
三、惟證據之取捨、事實之認定及刑罰之裁量，均為事實審法院
    之職權，倘其採證認事並未違背證據法則，並已詳述其取捨
    證據及得心證之理由，所量之刑復未逾越法定刑範圍，亦無
    違反公平、比例及罪刑相當原則或有裁量權濫用之情形者，
    即不能任意指為違法而執為適法之第三審上訴理由。
㈠、本件原判決依憑上訴人於第一審及原審行準備程序時均自白
    有本件被訴對Ｂ女為強制性交未遂之犯行，佐以證人Ｂ女所
    為不利於上訴人之指證，以及卷附中國醫藥大學附設醫院所
    出具關於Ｂ女之受理家庭暴力事件驗傷診斷書及被害人被害
    地點現場自繪圖等相關證據資料，並審酌上開驗傷診斷書記
    載Ｂ女所受傷勢情形與其所指稱上訴人對其為本件犯行時所
    施加暴力之位置暨方式大致相符，因而採信Ｂ女所為不利於
    上訴人之指證，認為上開相關證據資料與上訴人本件被訴對
    Ｂ女為強制性交未遂犯行具有相當關聯性，足以擔保上訴人
    前揭均在其歷審選任辯護人陪同下所為自白之真實性，因認
    上訴人上開任意性自白與事實相符，堪予採信，而據以認定
    上訴人確有本件被訴對Ｂ女為強制性交未遂之犯行無訛，已
    詳細說明其所憑證據及理由，並非單憑Ｂ女所為不利於上訴
    人之證詞，作為其犯罪之證據。對於上訴人於原審翻異前供
    ，或辯稱其並未壓住Ｂ女雙手，或改稱Ｂ女沒有很明確說其
    不要與上訴人發生性行為云云，何以係事後卸責之詞而均不
    足以採信，亦在理由內論述說明甚詳。核其所為之論斷，俱
    有卷內資料可資覆按，尚無違反經驗及論理法則之情形，且
    屬原審採證認事職權之適法行使，自不得任意指為違法。上
    訴人上訴意旨⑴所云，無非徒憑己見，任意指摘原判決採證
    認事不當，依上開說明，尚非適法之第三審上訴理由。
㈡、刑法第59條關於犯罪有特殊原因、環境或背景致有情輕法重
    堪予憫恕之酌減其刑規定，與著眼於特殊預防需求之緩刑機
    制，均係事實審法院在符合法定要件情形下得以自由裁量之
    權限。若法院裁量結果，認為不合於上開規定之要件或不宜
    適用，因而未依該規定酌量減輕其刑或併予宣告緩刑者，苟
    其此項裁量權之行使，並無濫用或顯然失當之情形，自不能
    任意指為違法。原判決就上訴人本件所犯強制性交未遂罪，
    已對Ｂ女之身心造成嚴重創傷，以及其本件犯行依刑法第25
    條第2 項規定減輕其刑後，所犯罪名之最低法定本刑降為有
    期徒刑1年6月，在客觀上何以無情輕法重而堪予憫恕之情形
    ，而不能依刑法第59條之規定酌量減輕其刑，以及上訴人於
    偵審期間多次說詞反覆，未見有真誠悔悟之心，尚難認已可
    由諭知緩刑而策其自新，因認本件尚不宜對上訴人諭知緩刑
    ，已詳述其審酌情形及裁量論斷之理由（見原判決第7至8頁
    、第10頁）。核其此部分所為之論斷，尚無違法、不當，或
    有明顯濫用裁量權之情形。況且是否依上開規定酌量減輕其
    刑及宣告緩刑，本為事實審法院自由裁量之權限，縱未適用
    該規定酌減其刑及諭知緩刑，亦不能任意指為違法。上訴人
    上訴意旨⑵泛言指摘原判決未依刑法第59條規定酌減其刑及
    併予宣告緩刑為不當，依上述說明，亦非合法之第三審上訴
    理由。綜上，本件上訴意旨並非依據卷內訴訟資料具體指摘
    原判決究有如何不適用法則或適用不當之情形，徒就原審採
    證認事及量刑職權之適法行使，暨原判決已明確論斷說明之
    事項，漫為爭執，顯與法律規定得為第三審上訴理由之違法
    情形不相適合；揆之首揭說明，其上訴為違背法律上之程式
    ，應予駁回。
據上論結，應依刑事訴訟法第395條前段，判決如主文。
中    華    民    國   111    年    8     月    11    日
                  刑事第一庭審判長法  官  郭  毓  洲  
                                  法  官  林  英  志  
                                  法  官  蔡  憲  德  
                                  法  官  楊  力  進  
                                  法  官  林  靜  芬  
本件正本證明與原本無異
                                  書記官
中    華    民    國   111    年    8     月    15    日